【裁判字號】    92,訴,501
【裁判日期】    920530
【裁判案由】    侵權行為損害賠償
【裁判全文】
臺灣臺北地方法院民事判決  九十二年度訴字第五○一號
    原      告    凱信出版事業有限公司
?
    法定代理人    丙○○
    訴訟代理人    黃榮謨律師
    複  代理人    張瓊文律師
    被      告    甲○○      住台北縣瑞芳鎮○○○○路二一○號
    被      告    丁○○      住台北市○○街一五一巷卅一號一樓
    訴訟代理人    乙○○      .
右當事人間侵權行為損害賠償事件，本院判決如左：
    主    文
被告甲○○應給付原告新台幣捌拾貳萬仟肆佰柒拾貳元，及自民國九十二年一月二
十三日起至清償日止，按年利率百分之五計算之利息。
原告其餘之訴駁回。
訴訟費用由被告甲○○負擔。
本判決於原告以新台幣貳拾捌萬元供擔保後，得假執行。
原告其餘假執行之聲請駁回。
    事    實
一、原告方面：
（一）聲明：
  １、被告應連帶給付原告新台幣（下同）一百二十四萬六千九百四十四元及自起訴
      狀繕本送達次日起至清償日止按年息百分之五計付利息。
  ２、請准供擔保為假執行宣告。
（二）陳述：被告甲○○自民國九十一年三月十九日起於原告凱信出版事業有限公司
      擔任業務專員一職，於九十一年六月十八日因試用期滿符合原告要求而成為正
      式職員。被告甲○○於任職之初，曾出具同意書表示知悉原告嚴禁員工冒用、
      偽造或影印客戶之簽名，被告甲○○若有從事上述行為，願將該訂單之貨品無
      償贈與客戶，由被告甲○○支付貨款予原告，且被告甲○○須以該訂單金額之
      十倍作為罰金繳交予原告。另被告甲○○並以共同被告丁○○為其連帶保證人
      ，使其於被告甲○○因職務上行為對原告造成損害時，就該損害負連帶保證之
      責。然被告甲○○為達業績要求及獲取高額業績獎金，自九十一年七月起連續
      冒用原告客戶王正宏等二十五人之名義，偽簽信用卡訂購單向原告訂購產品，
      產品金額共計二百十二萬七千九百七十元，另原告並依規定發予被告甲○○業
      績獎金六十二萬三千四百七十二元。而原告嗣後接獲客戶及銀行通知後始知被
      告甲○○不法行為，故依民法第一百八十四條第一項規定及被告所簽立之同意
      書、保證書，請求被告連帶返還其所詐領之業績獎金六十二萬三千四百七十二
      元，並僅以被告甲○○所詐領之業績獎金額一倍為計算違約金標準，故共計請
      求被告連帶賠償一百二十四萬六千九百四十四元。被告丁○○雖主張其並未簽
      立保證書，惟該保證書上既有被告丁○○之身分證影本，且被告丁○○對被告
      甲○○如何取得其身分證亦無法說明，縱系爭保證書非被告丁○○所簽，然被
      告丁○○對保證情事未有反對之意思表示，自應認定被告丁○○與原告間已成
      立有效保證關係。
（三）證據：提出被告甲○○人事資料卡一份、同意書一份、保證書一份、協議書一
      份、詐領獎金明細及偽造之信用卡訂購單暨退件處理報告書一份（以上均為影
      本）為證。
二、被告方面：
（一）被告甲○○部分：自認偽造訂購單並詐領原告之業績獎金六十二萬三千四百七
      十二元。
（二）被告丁○○部分：
  １、聲明：請求駁回原告之訴及其假執行之聲請。
  ２、陳述：並未簽立系爭保證書。
    理    由
一、原告起訴主張：被告甲○○為其職員，曾書立同意書，同意不偽造客戶之簽名，
    詎被告甲○○竟偽造客戶之信用卡訂購單向其詐領業績獎金六十二萬三千四百七
    十二元，依前述同意書，被告本應賠償其偽造訂購金額二百十二萬七千九百七十
    元十倍之罰金，原告僅請求業績獎金一倍之罰金即六十二萬三千四百七十二元，
    而被告丁○○為被告甲○○之連帶保證人，自應連帶賠償業績獎金及罰金總計一
    百二十四萬六千九百四十四元。被告甲○○則自認偽造訂購單並詐領原告之業績
    獎金六十二萬三千四百七十二元。另被告丁○○則以其並未簽立系爭保證書各情
    置辯。
二、經查：原告主張被告甲○○曾書立同意書，同意若偽造客戶之簽名願賠冒名訂購
    金額十倍之罰金，被告甲○○因偽造客戶之信用卡訂購單而詐領業績獎金六十二
    萬三千四百七十二元及被告甲○○偽造之訂購單訂購金額達二百十二萬七千九百
    七十二元等情，業據其提出同意書一份、協議書一份、詐領獎金明細及偽造之信
    用卡訂購單暨退件處理報告書一份為證，且為被告甲○○所不爭執，應堪信為真
    實，則依民法第一百八十四條第一項之規定，被告甲○○自應賠償原告所受多付
    業績獎金之損害即六十二萬三千四百七十二元。此外，因兩造就被告鄭美惠是否
    擔任被告甲○○之連帶保證人？仍有爭執，及原告主張之罰金六十二萬三千四百
    七十二元是否過高等，均有加以說明之必要，茲析述如下：
（一）被告丁○○並未擔任被告甲○○之連帶保證人：
  １、查：原告雖提出署名「丁○○」之保證書一份為證，惟其上關於「丁○○」簽
      名之真正，既為被告丁○○所否認，則依舉證責任分配之原則，原告即應就該
      保證書之真正負舉證之責。
  ２、次查：原告所提之系爭保證書，其上並無簽訂之日期等情，既有系爭保證書影
      本一份在卷（見卷內第七頁）可資佐證，準此，即應認系爭保證書為無效之保
      證書。更何況被告丁○○為被告甲○○之母等情，又為原告所不爭，則被告甲
      ○○取得被告丁○○之身分證影本自非難事，是原告亦不得以系爭保證書上有
      被告丁○○之身分證影本即謂被告丁○○為被告甲○○之連帶保證人。又被告
      丁○○既未曾知悉並簽訂系爭保證書，其又如何向原告為反對保證之意思表示
      ，依此，原告亦不得僅以被告丁○○未表示反對保證，即認被告丁○○為被告
      甲○○之連帶保證人。
（二）原告主張之罰金六十二萬三千四百七十二元過高，應酌減為二十萬元：
  １、查：依被告甲○○出具予原告之同意書第三點（見卷內第六頁），被告固應賠
      償所偽造訂購金額二百十二萬七千九百七十二元十倍之罰金，惟經審該點規定
      之罰金，應屬民法第二百五十條第一項所規定債務不履行損害賠償違約金預定
      之性質。
  ２、次按「約定違約金過高者，法院得減至相當之金額。」民法第二百五十二條復
      定有明文，又違約金之酌減，法院得依職權為之（最高法院七十九年台上字第
      一六一二號判例意旨參照），經查：原告雖已自動將違約金減至其所得請求賠
      償損害金額六十二萬三千四百七十二元之一倍，然經審原告縱因被告甲○○前
      述偽造信用卡訂購單而確受有須多支出之營運成本及受有商譽損失，惟因其損
      失尚非至鉅應未達六十二萬三千四百七十二元，則本件違約罰金應以二十萬元
      為適當。
三、從而，原告依民法第一百八十四條第一項之規定及被告甲○○出具之同意書，請
    求被告給付八十二萬三千四百七十二元（即六十二萬三千四百七十二元之業績獎
    金損害加二十萬元之違約罰金），並自九十二年一月二十三日（即起訴狀繕本送
    達被告甲○○之翌日）起至清償日止，按年利率百分之五計算之利息，為有理由
    ，應予准許。至其超過該部分之主張，或因原告無法舉證證明被告丁○○為被告
    甲○○之連帶保證人，或因請求之違約罰金過高，為無理由，應予駁回。
四、原告陳明願供擔保，聲請宣告假執行，就其勝訴部分，核無不合，爰酌定相當擔
    保金額准許之。至其敗訴部分，因假執行之聲請已失所依附，應併予駁回。
五、據上論結：本件原告之訴為一部有理由，一部無理由，依民事訴訟法第七十九條
    但書、第三百九十條第二項，判決如主文。
中      華      民      國    九十二    年      五      月    三十      日
                                  民事第六庭法      官  詹駿鴻
右為正本係照原本作成
如對本判決上訴，須於判決送達後廿日內向本院提出上訴狀
中      華      民      國    九十二    年      五      月    三十      日
                                            法院書記官  官碧玲


司法院資訊處製作；財團法人民間司法改革基金會備份。
